臺灣臺中地方法院刑事判決　　　　　　　　　　　　九十三年度易字第一六三號
　　公　訴　人　臺灣臺中地方法院檢察署檢察官
　　被　　　告　甲○○
右列被告因竊盜等案件，經檢察官提起公訴（九十三年度偵字第九一八三號、偵字第
七七一三號），被告於準備程序中就被訴事實為有罪之陳述，經告知簡式審判程序之
旨，並聽取公訴人、被告之意見後，由本院合議庭裁定由受命法官獨任進行簡式審判
程序，判決如左：
    主  文
甲○○幫助共同連續意圖為自己不法之所有，以詐術使人將本人之物交付，累犯，處
有期徒刑伍月，如易科罰金，以參佰元折算壹日；又竊盜，累犯，處有期徒刑肆月，
如易科罰金，以參佰元折算壹日。應執行有期徒刑柒月，如易科罰金，以參佰元折算
壹日。
    事  實
一、甲○○前於民國（下同）九十年間因偽造文書案件，經本院於九十年三月十六日
    以九十年度易字第九六四號判處有期徒刑四月確定，於九十一年三月二十九日執
    行易科罰金完畢，仍不知悔改，見報紙分類廣告上刊登收購帳戶辦理信用貸款之
    廣告，雖預見一般人購買他人金融帳戶使用常與財產犯罪密切相關，且取得他人
    存摺之目的往往在於收取贓款及掩飾犯行不易遭人追查，又對於提供帳戶雖無引
    發他人萌生犯罪之確信，但仍以縱若有人持以犯罪亦無違反其本意之幫助犯意，
    遂於九十二年十二月八日晚上在臺中市○○路夜市附近，將其於九十年六月十九
    日在中國信託商業銀行以自己名義申請帳號為000000000000號之存
    款往來帳戶存摺、提款卡及密碼，以一千元之代價出賣予綽號「小李」不詳姓名
    之成年男子，以此方式幫助他人犯罪。嗣「小李」、「阿海」、「阿木」之不詳
    姓名成年男子，共同基於意圖為自己不法所有之概括犯意聯絡組成之詐欺犯罪集
    團，由「阿海」於九十二年十二月八日二十一時五十分許，在電腦網路中刊登出
    售虛擬遊戲寶物，並留存0000000000號之行動電話號碼，令丙○○誤
    信為真，依「阿海」電話指示於九十二年十二月八日二十一時五十八分將款項新
    台幣（下同）五千元匯至臺灣中小企業銀行嘉義分行鍾明宏（另移臺灣嘉義地方
    法院檢察署偵辦）所設之00000000000000號帳戶，事後「阿海」
    佯示要求丙○○確認是否轉帳成功，丙○○乃陷於錯誤，持中國農民銀行金融卡
    （卡號0000000000000000000號）又於同日二十二時十五分
    、翌日三時五十五分至臺灣銀行自動櫃員機前，依「阿海」之指示按鍵操作，因
    而分別遭匯出七萬八千四百十三元、九萬九千九百八十二元至該甲○○所設之前
    揭帳戶，「阿海」旋於丙○○匯款當日晚間以金融卡提領二萬元三次及一萬八千
    元一次，並於翌日提領各三萬元三次及一萬元一次，詐得丙○○陷於錯誤所匯入
    之款項，嗣經丙○○發覺受騙後，報警處理。
二、甲○○另基於為自己不法所有之意圖，於九十三年四月十二日下午二時許，在臺
    中市○○○路二八○號前，見乙○○所有ＶＰＮ─一九七號機車停放該處，順手
    以乙○○置於機車前擋置物箱內之機車鑰匙啟動該部機車，竊得該機車後供己使
    用，於同年五月十二日下午二時許交由不知情之王志華騎乘而自己乘坐後座，於
    途經臺中市○區○路與篤信路口為警查獲（機車及鑰匙均已發還予乙○○）。
三、案經丙○○訴由臺中縣警察局霧峰分局移送臺灣臺中地方法院檢察署檢察官偵查
    起訴。
    理  由
一、訊據被告甲○○對於右揭時、地分別出賣前開帳戶予真實姓名、年籍均不詳之綽
    號「小李」之男子，並徒手竊取被害人乙○○所有停放在臺中市○○○路二八○
    號前之ＶＰＮ─一九七號機車一部，得手後供己使用，嗣交由不知情之王志華騎
    乘而自己乘坐後座等情，業於本院準備暨簡式審判程序中坦承不諱，其稱：他是
    看報上分類廣告有人收購帳戶以辦理信用貸款，他就於九十二年十二月八日將他
    於九十年間申請的中國信託銀行帳戶、金融卡及密碼以一千元的代價賣予「小李
    」，又他自被害人乙○○機車之前擋置物箱內取得機車鑰匙以發動機車竊得該部
    機車後，交由不知情之王志華使用，並乘坐後座等語。經查：
（一）幫助詐欺部分：
  １、本件綽號「阿海」之男子電腦網路中刊登出售虛擬遊戲寶物，被害人丙○○依
      網路上留存0000000000號之行動電話號碼撥打後，「阿海」遂告知
      有寶物要販售，被害人丙○○乃依指示於九十二年十二月八日二十一時五十八
      分將款項五千元匯至臺灣中小企業銀行嘉義分行鍾明宏所設之0000000
      0000000號帳戶，事後「阿海」佯示要求丙○○確認是否轉帳成功，丙○○乃持中國農民銀行金融卡（卡號000000000000000000
      0號）又於同日二十二時十五分、翌日三時五十五分至臺灣銀行自動櫃員機前
      ，依「阿海」之指示按鍵操作，因而分別遭匯出七萬八千四百十三元、九萬九
      千九百八十二元至該甲○○所設之前揭帳戶，「阿海」旋於丙○○匯款當日晚
      間以金融卡提領二萬元三次及一萬八千元一次，並於翌日提領各三萬元三次及
      一萬元一次，詐得丙○○陷於錯誤所匯入之款項一情，業據被害人丙○○於警
      訊中指述歷歷（見九十三年度偵字第七七一三號偵查卷第二七、二八頁），並
      經證人即提供帳戶予「阿木」之鍾明宏於偵查中證稱：他所提供臺灣中小企業
      銀行嘉義分行之帳戶是地下錢莊的「阿木」要他於九十二年底去申辦的，因為
      他欠地下錢莊的「阿木」三萬元，開戶後就將存摺及提款卡交給「阿木」把債
      務抵銷掉等語明確（見前開偵查卷第六九、七十頁），且有被害人丙○○00
      00000000號行動電話通聯紀錄一份、臺灣銀行自動櫃員機交易明細表
      三紙、中國農民銀行活期儲蓄存款存摺及內頁影本、中國信託商業銀行九十三
      年三月二日中信銀（93）港發字第93028820025號函附甲○○帳號000000000
      000開戶人基本資料及九十二年十月一日起至九十三年一月三十一日止之資金
      往來明細、臺灣中小企業銀行嘉義分行九十三年二月二十七日（臺企）嘉義字
      第5068之1號函稿各一份在卷足憑（見前開偵查卷第三四至五三頁），是被告
      甲○○出售前開中國信託商業銀行帳戶係供該綽號「小李」之男子作為詐欺取
      財使用等情，應堪認定。
  ２、按刑法上之故意，可分為直接故意與不確定故意（間接故意），所謂「不確定
      故意」，係指行為人對於構成犯罪之事實，預見其發生而其發生並不違背其本
      意者，刑法第十三條第二項定有明文。而金融機構帳戶係個人理財之重要工具
      ，且在現代日常生活中，一般人申請存款帳戶極為容易、便利，除非充作犯罪
      使用，否則應無向他人購買之必要；況坊間新聞媒體對於不肖之犯罪集團經常
      利用收購之存款帳戶作為詐欺取財之事例亦多有報導，被告甲○○均為思慮成
      熟之成年人，對此自無諉為不知之理，竟仍將其所有之前揭中國信託商業銀行
      帳戶存摺出售予他人，嗣該等人士利用其帳戶詐騙他人錢財，被告甲○○就此
      部分自應有所預知且其發生亦不違背其本意。是依前開說明，被告甲○○即應
      各有預見該綽號「小李」、「阿海」、「阿木」等男子收購帳戶之目的係供作
      不法使用，惟仍將其前開之存摺等售予該人，其主觀上應有所預見且對於結果
      之發生亦認不違背其本意，是被告甲○○於本院審理時坦認幫助詐欺犯行之自
      白，應與事實相符而可堪採信。
（二）竊盜部分：此部分業據被害人乙○○於警詢指述綦詳（見九十三年度偵字第九
      一八三號偵查卷第二六、二七頁），又經證人王志華於警詢及偵查中證述明確
      （見上開偵查卷第二二至二五、五二、五三頁），並有扣押物品目錄表、贓物
      認領保管收據各一紙、現場照片三張附卷可考（見上開偵查卷第三十、三四頁
      ），是被告甲○○就竊盜部分之自白亦核與事實相符，可信為真實。
（三）綜上所述，本件被告甲○○前開幫助詐欺、竊盜之犯行，事證明確，洵堪認定
      。
二、第按：
（一）前開自稱「小李」、「阿海」、「阿木」之不詳姓名成年男子所組成之詐欺犯
      罪集團，以在電腦網路上佯稱販售虛擬遊戲寶物方式，引誘被害人丙○○陷於
      錯誤，而依渠等之指示先匯款五千元，嗣又依「阿海」之指示陸續遭匯出二筆
      分別為七萬八千四百十三元、九萬九千九百八十二元至被告甲○○之帳戶內，
      是前開自稱「小李」、「阿海」、「阿木」之不詳姓名成年男子所為，係連續
      犯刑法第三百三十九條第一項之詐欺取財罪。自稱「小李」、「阿海」、「阿
      木」之不詳姓名成年男子間，就連續詐欺取財犯行，有犯意聯絡及行為分擔，
      為共同正犯。
（二）被告甲○○基於幫助不法詐欺集團成員向他人詐欺取財之不確定故意，將前述
      中國信託商業銀行第000000000000號號存簿儲金帳戶等資料提供
      詐財之用，核其所為，係犯幫助犯刑法第三百三十九條第一項之共同連續詐欺
      取財罪，並應依刑法第三十條第二項之規定減輕其刑。
（三）復按刑法上之故意，以行為人對於構成犯罪之事實，包括犯罪客體、行為、結
      果等均有具體確定認識，並有意使其發生者為確定故意，而行為人對於構成犯
      罪之事實，雖無具體確定認識，然已預見其發生，而其發生不違背其本意者，
      則為不確定故意。又行為人基於幫助他人犯罪之意思，為促成他人犯罪而為犯
      罪構成要件以外之行為，為幫助犯。本件公訴人另認被告甲○○與前開「小李
      」、「阿海」、「阿木」等人間，就詐欺犯行具有犯意聯絡與行為分擔，應成
      立共同正犯，然本院經查並無被告甲○○實際參與常業詐欺犯罪構成要件行為
      之實據，亦無證據顯示被告甲○○與不法詐欺集團成員間有何共同為犯罪之謀
      議之情形，而依公訴人所起訴之犯罪事實，亦僅被害人丙○○一人出面指證被
      害事實，被告甲○○參與提供取得詐欺取財犯罪所得款項工具，對此犯行施以
      助力，為詐欺取財罪構成要件以外之行為，應以詐欺取財罪之幫助犯論之，是
      公訴人此部分所指應有誤認，其起訴法條顯有未洽，惟其社會基本事實同一，
      本院自應予審理。
（四）另被告甲○○竊取被害人乙○○所有ＶＰＮ─一九七號機車一輛之行為，則係
      犯刑法第三百二十條第一項之普通竊盜罪。
（五）被告甲○○所犯前開幫助詐欺罪、竊盜罪之間，犯意各別，行為互殊，應予分
      論併罰。
（六）被告甲○○前於九十年間因偽造文書案件，經本院於九十年三月十六日以九十
      年度易字第九六四號判處有期徒刑四月確定，於九十一年三月二十九日執行易
      科罰金完畢，有臺灣臺中地方法院檢察署刑案資料查註紀錄表、臺灣高等法院
      被告全國前案紀錄表各一份附卷可佐，於五年內再犯本件有期徒刑以上之罪，
      為累犯，應依刑法第四十七條之規定加重其刑。
（七）爰審酌被告得以知悉所提供之帳戶將有可能遭人供做詐欺取財之工具，竟任將
      將其所有之帳戶交付予不法份子使用，非惟幫助詐騙者遂行詐財目的，同時使
      詐財者得以隱匿其真實身分，降低遭查獲之風險，助長犯罪之猖獗，破壞社會
      秩序甚鉅，又被告係一身體健全之青年，不思以己力獲取報酬，而以竊盜行為
      ，獲取不法之利益，兼考量被害人因遭詐騙之款項達十八萬餘元，且被告犯後
      坦承犯行等一切情狀，分別量處如主文所示之刑，並定其應執行之刑，並均各
      別定其易科罰金之折算標準。
據上論斷，應依刑事訴訟法第二百七十三條之一第一項、第二百九十九條第一項前段
，刑法第三百二十條第一項、第三百三十九條第一項、第三十條第一項、第五十一條
第五款、第四十七條、第四十一條第一項前段、第二項，罰金罰鍰提高標準條例第一
條前段、第二條，判決如主文。
中      華      民      國      九十三    年      八    月      十      日
                                  臺灣臺中地方法院刑事第十二庭
                      法  官  劉  兆  菊
右正本證明與原本無異。
如不服本判決應於收受送達後十日內向本院提出上訴書狀，其未敘述上訴之理由者並
得於提起上訴後十日內向本院補提理由書（均須按他造當事人之人數附繕本）。
                                      書記官
中      華      民      國      九十三   年       八      月    十    日
附錄論罪科刑法條
刑法第三百三十九條第一項
意圖為自己或第三人不法之所有，以詐術使人將本人或第三人之物交付者，處五年以
下有期徒刑、拘役或科或併科一千以下罰金。
刑法第三十條
幫助他人犯罪者，為從犯。雖他人不知幫助之情者，亦同。
從犯之處罰，得按正犯之刑減輕之。
中華民國刑法第三百二十條
意圖為自己或第三人不法之所有，而竊取他人之動產者，為竊盜罪，處五
年以下有期徒刑、拘役或五百元以下罰金。
意圖為自己或第三人不法之利益，而竊佔他人之不動產者，依前項之規定
處斷。
前二項之未遂犯罰之。
